臺中高等行政法院判決　　　　　　　　　　　　　　　九十二年度訴字第九四六號
　　　　　　　　　　　　　　　.
　　原　　　告　乙○○○
　　兼　右一人
　　訴訟代理人　甲○○
　　右二人共同
　　訴訟代理人　庚○○
　　被　　　告　財政部臺灣省中區國稅局
　　代　表　人　丙○○
　　訴訟代理人　戊○○
　　　　　　　　丁○○
　　　　　　　　己○○
右當事人間因遺產稅事件，原告不服財政部中華民國九十二年十月二十二日台財訴字
第０九二００四０一五一號訴願決定，提起行政訴訟。本院判決如左︰
　　主  文
原告之訴駁回。
訴訟費用由原告負擔。
　　事  實
甲、事實概要：
緣被繼承人郭方興於民國八十八年八月十二日死亡，原告等於八十九年二月十一日申
報遺產稅，經被告核定遺產稅新台幣（下同）一七、九二七、七八五元，原告等業已
繳清，嗣原告於九十一年六月五日自動補報遺產四二、０四四、四００元，經被告核
定遺產總額一０八、０二二、四一四元，遺產淨額九九、二０二、四一四元，應納稅
額一七、二三八、二０四元，另加計自動補報利息一、四五九、三四三元。原告不服
，就遺產總額部分，申經復查結果，未獲變更，提起訴願，亦遭決定駁回，遂提起本
件行政訴訟。
乙、兩造之聲明：
一、原告訴之聲明：請求判決原處分（復查決定）及訴願決定均撤銷。
二、被告答辯之聲明：請求判決駁回原告之訴。
丙、兩造之陳述：
一、原告起訴意旨及補充理由略以：
（一）系爭案件原告等二人之父郭方興於八十八年八月十二日死亡，原告等於八十九
      年二月十一日辦理遺產稅申報，列報郭方興於八十八年四月九日領取所有坐落
      新竹縣竹北市○○○段一二九地號及同段二七六之一二地號土地因公告徵收「
      地價補償費」七０、三四六、０００元截至死亡日所遺現金六五、九一九、七
      五六元，及定存利息五八、二五八元，經被告核定遺產總額為六五、九七八、
      ０一四元，淨額為五七、一五八、０一四元，原告復於九十一年六月五日自動
      補報上開兩筆土地因徵收由原告等於九十一年五月八日受領之「加成獎勵金」
      四二、０四四、四００元，被告核定遺產總額為一０八、０二二、四一四元，
      淨額為九九、二０二、四一四元，應納稅額一七、二三八、二０四元及加計利
      息一、四五九、三四三元。原告不服，遂提起復查主張原告之父郭方興生前所
      有該兩筆土地，經新竹縣政府八十八年二月二十六日公告徵收，原告之父死亡
      時，該兩筆土地區段徵收尚未完竣，因法令限制，無法辦理繼承登記，惟其權
      利義務於繼承開始時即由原告等二人承受，是新竹縣政府於九十一年五月八日
      就上開兩筆土地發放之土地徵收加成補償費四二、０四四、四００元，因係原
      告等二人繼承上開兩筆土地所得，自屬原告等二人所有，依法不能納入被繼承
      人之遺產課稅，顯於法有據。
（二）繼承，因被繼承人死亡而開始。查繼承自被繼承人死亡而開始，被繼承人一經
      死亡，其財產即時歸繼承人所有（民法第一一四七條參照）。至於繼承登記，
      並非處分行為，其性質無非使其所有權完成法定物權上之效力而已。又土地法
      第二百三十五條規定：「被徵收土地之所有權人，對於其土地之權利義務，於
      應受之補償發給完竣時終止。在補償費未發給完竣以前，有繼續使用該土地之
      權。但合於第二百三十一條但書之規定者，不在此限。」。土地徵收，需用土
      地人於支付補償費後，即取得該土地之所有權，而被徵收土地人於受領補償費
      後，即喪失其土地所有權，從而亦不負擔其土地之義務。惟在補償費未發給完
      竣以前，被徵收人之土地所有權雖因徵收核准與公告，受有公法之限制，然而
      並未喪失，仍有繼續使用其土地之權利，需用土地人自不得進入被徵收土地內
      實施工作（李鴻毅著，土地法論），上開被徵收土地之所有權人，在補償費未
      發給完竣以前，原土地所有權人之所有權仍行存在，足見其有物權之效力。惟
      被告認徵收程序業經公告，公告期間為三十日，及依土地法第二百三十三條規
      定徵收土地應補償之地價及其他補償費，應於公告期滿後十五日內發給之，本
      件徵收期限屆滿日為八十八年三月三十日。但查被告（按：應係指發放機關）
      並未於徵收期限屆滿八十八年三月三十日前將補償費全部發給完竣，且被告認
      尚未發給之補償費係屬債權之一種，顯與土地法第二百三十五條規定有誤。
（三）又因繼承而取得不動產物權，係依法律行為以外之事由所生之不動產之變動，
      不受民法第七百五十八條所定須經登記始生效力之限制，況因，繼承因被繼承
      人死亡而開始，原被繼承人所有之土地，因死亡而當然被繼承，繼承人不受民
      法第七百五十八條之規定須經登記，就具有不動產物權之效力。及查依照土地
      徵收條例第二十五條被徵收之土地，所有權人死亡未辦竣繼承登記，其徵收補
      償費得由部分繼承人按其應繼分領取之。原告等二人本於物權所有權人依前述
      法律之規定，依法向新竹縣政府領取加成補償費。惟被告認上開款項由繼承人
      （即原告等二人）領取，則遺產標的形式態樣已由不動產轉換變更為動產態樣
      ，顯屬誤解。
（四）按領取補償費尚未全部領取時，土地未移轉前，被繼承人與需用土地人雙方之
      間僅存在債權債務之法律關係，因土地徵收條例第二十三條第一項之規定，被
      徵收之土地或土地改良物自公告日起除於公告前因繼承、強制執行或法院之判
      決而取得所有權或他項權利，並於公告期間內申請登記者外，不得分割、合併
      、移轉或設定負擔。及參照第二項之規定，共有分管之耕地，部分被徵收者，
      土地所有權人得於徵收補償地價發給完竣前或核定發給抵價地前，申請共有物
      分割登記或應有部分交換移轉登記，不受前項不得分割、移轉規定之限制。更
      足證被徵收之土地於補償費未全部發給完竣前，土地所有權人本於所有權，對
      被徵收之土地仍具有物權所有權之效力。
（五）綜上所述，本件被徵收之土地，因原告之父郭方興之死亡，依民法第一千一百
      四十七條之規定繼承，因被繼承人死亡而開始。因被徵收之土地，依土地法第
      二百三十五條前段之涵義解釋，在補償費未發給完竣以前，原土地所有權人之
      所有權仍行存在，有繼續使用該土地之權。因此原告等二人依法當然應繼承本
      件被徵收之兩筆土地。從而被告對原告等二人就遺產稅之處分應對系爭土地課
      徵遺產稅，實符法制。
（六）本件應適用都市計畫法，都市計畫法第四十九條之規定，僅訂定「加成補償費
      」之標準，並無所謂「加成獎勵金」之施惠。都市計畫法第四十九條規定，依
      本法徵收或區段徵收之公共設施保留地，其地價補償以徵收當期毗鄰非公共設
      施保留地之平均公告土地現值為準，必要時得加成之，但加成最高以不超過百
      分之四十為限。查新竹縣政府於八十八年二月二十六日本於「竹北都市計畫」
      案公告區段徵收原告之被繼承人郭方興生前所有之兩筆土地新竹縣竹北市○○
      ○段一二九地號及同段二七六之一二地號土地。故本案法律依據自應適用都市
      計畫法。被告認所加之四成補償為「加成獎勵金」顯有誤解。因此，依土地法
      第二百三十三條及第二百三十五條之規定，被徵收土地之所有權人，對於其土
      地之權利義務，於應受之補償發給完竣時終止。在補償費未發給完竣以前，有
      繼續使用該土地之權利，從土地法學者李鴻毅教授認為在補償費未發給完竣以
      前，被徵收人之土地所有權雖因徵收核准與公告，受有公法之限制，然而並未
      喪失。仍有繼續使用其土地之權利，具存物權效力。故從需用土地之機關新竹
      縣政府，其「加成補償費」遲至九十一年五月八日始發放完畢。而原告之被繼
      承人郭方興則於八十八年八月十二日死亡，因此就本件被徵收之兩筆土地，依
      都市計畫法及土地法之規定，其死亡時，所有權仍屬於被繼承人。原告所繼承
      者仍是該兩筆土地，並非「地價」補償費及「債權」，對被繼承人先前向新竹
      縣政府所領取的「地價」補償費七０、三四六、０００元，就原告等二人而言
      是承受債務之一種。
（七）又都市計畫法第五十條之一，公共設施保留地因本依本法第四十九條第一項徵
      收取得之加成補償，免徵所得稅﹔因繼承或因配偶、直系血親間之贈與而移轉
      者，免徵遺產稅或贈與稅。查新竹縣政府依都市計畫法所徵收被繼承人之兩筆
      土地，竹北市○○○段二七六之一二地號土地，其土地使用分區○○道路用地
      」，另一為竹北市○○○段一二九地號土地，其土地使用分區○○○道路用地
      ，部分為第一種住宅區（未分割），依都市計畫法第四十九條之規定，上開之
      加成補償費屬於「加成補償費」並非「加成獎勵金」，依同法第五十條之規定
      是屬於免徵所得稅或遺產稅。查被告就上開兩筆土地之加成補償歸納於「加成
      獎勵金」合計四二、０四四、四００元，一併課徵遺產稅，顯有適用法律規定
      之錯誤。
（八）又原告領取加成補償費係在九十一年五月，而領取地價補償費係在八十八年四
      月，期間相差了三年，政府拖了三年才又發給補償費，而且也沒有計算利息給
      我們。我們領到補償費後，向被告請教是否要補申報，被告說如不補報，會被
      罰一到三倍，我們自動補報後，還被加計利息，顯不公平。
（九）地價補償費與加成獎勵金因法律定義不同，其核發對象亦有所差異。依平均地
      權條例第十條規定：「本條例實施地區之土地，政府於依法徵收時，應按照徵
      收當期之公告土地現值，補償其地價。在都市計畫區內之公共設施保留地，應
      按毗鄰非公共設施保留地之平均公告現值，補償其地價。」或依土地法第二百
      三十三條規定：「徵收土地應補償之地價及其他補償費，應於公告期滿後十五
      日內發給之。…」前述所謂地價補償屬於法定地價補償，至於有關加發獎勵金
      、轉業輔導金、救濟金等，依內政部台（七七）內字第五七二八四０號函解釋
      ，並非法定補償範圍，應由各需地機關自行斟酌財力狀況及實際情形發給，法
      令並不禁止。依此解釋，獎勵金屬於「贈與」性質，應非需地機關之債務，則
      不得將其視為一種債權，被告機關認本件加成補償為原告被繼承人對需地機屬
      又縱系爭加成補償金四二、０四四、四００元，依被告所解釋為加成獎勵金性
      質，按財政部八十三年一月十七日台財稅第八三一五八０七九八號函之解釋，
      係屬政府贈與性質。且係政府有條件之贈與，本件被徵收土地，原告之被繼承
      人死亡後，其土地占有權之交付及土地所有權移轉登記於新竹縣政府，均係原
      告二人辦理完成，故新竹縣政府有關本件加成獎勵金要求之贈與條件，為原告
      二人所成就，其發放之對象為原告二人，被繼承人死亡時，上開加成獎勵金之
      債權行為尚未發生，繼承人即原告並無義務就尚未發生之加成獎勵金之債權列
      入遺產申報。
二、被告答辯意旨及補充理由略以：
（一）按「凡經常居住中華民國境內之中華民國國民死亡時遺有財產者，應就其在中
      華民國境內境外全部遺產，依本法規定，課徵遺產稅。」、「本法稱財產，指
      動產、不動產及其他一切有財產價值之權利。」、「遺產總額應包括被繼承人
      死亡時依第一條規定之全部財產，及依第十條規定計算之價值。」為遺產及贈
      與稅法第一條第一項、第四條第一項及第十四條前段所明定。次按「公共設施
      保留地˙˙˙因繼承或因配偶、直系血親間之贈與而移轉者，免徵遺產稅或贈
　    與稅。」為都市計畫法第五十條之一所明定。
（二）本件原告於八十九年二月十一日辦理遺產稅申報，列報被繼承人生前領取新竹
      縣竹北市○○○段一二九地號及同段二七六之十二地號土地因徵收而受領之「
      地價補償費」所遺現金，經被告核定遺產總額六五、九七八、０一四元，復於
      九十一年六月五日自動補報上開兩筆土地因徵收而受領之「加成獎勵金」四二
      、０四四、四００元，經被告加計前次核定後，核定遺產總額一０八、０二二
      、四一四元。原告不服，復查主張被繼承人生前所有該兩筆土地，經新竹縣政
      府本年二月二十六日公告徵收，被繼承人死亡時，由於該兩筆土地區段徵收尚
      未完成，因法令限制，無法辦理繼承登記，惟其權利義務於繼承開始時即由原
      告承受，是該府於九十一年五月八日就上開兩筆土地發放之土地徵收加成補償
      費四二、０四四、四００元應屬原告所有，依法不能納入被繼承人之遺產課稅
      ；又該兩筆土地屬於道路用地，依都市計畫法第五十條之一規定，未徵收前為
      公共設施保留地，依法亦不能課徵遺產稅云云。查本件經新竹縣政府九十二年
      四月十五日府地測字第０九二００四一九０八號函稱，該府辦理縣治遷建第二
      期區段徵收（公告徵收期間為本年二月二十八日至本年三月三十日止），核發
      上開二筆土地地價補償費七０、三四六、０００元（本年四月九日領取）及加
      成獎勵金四二、０四四、四００元（九十一年五月八日領取），具領業主均為
      被繼承人，有新竹縣縣治二期計畫區段徵收土地業主具領補償費聯單二紙及徵
      收土地業戶具領補償費聯單（詳原處分卷第六一｜六六頁）等可稽。又依土地
      法第二百二十八條規定，被徵收土地之所有權以公告之日土地登記簿所記載者
      為準，系爭土地公告徵收基準日為本年二月二十六日，該土地之所有權人應為
      被繼承人，則本於對土地所有權人補償而核發之徵收補償費自屬被繼承人所有
      ，縱該加成獎勵金於被繼承人死亡後才由原告領取，該應領未領之補償費仍屬
      被繼承人死亡時所遺有財產價值之權利，依前揭規定，原查將其併入遺產總額
      課稅，並無不合，應予維持。至原告主張該兩筆土地屬於道路用地，依都市計
      畫法第五十條之一規定，未徵收前為公共設施保留地，依法亦不得課徵遺產稅
      乙節，查被繼承人郭方興係於本年八月十二日死亡，該二筆土地已於同年二月
      二十六日公告徵收並於四月九日發放土地徵收補償費在案，原查未予併計遺產
      總額，而僅對其補償費及加成獎勵金核課，原告以為該土地列入遺產課稅，容
      屬誤解，以上各節，原核定並無不合，復查後仍予維持，原告仍表不服，提起
      訴願，經訴願決定持與被告相同論見，而駁回其訴願。
（三）原告雖起訴爭執，惟查新竹縣政府辦理縣治遷建第二期區段徵收（公告徵收期
      間為本年二月二十八日至本年三月三十日止），徵收竹北市○○○段一二九地
      號及同段二七六之十二地號土地，已依土地法第二百三十三條規定由被繼承人
      委託原告於本年四月九日領取上開二筆土地地價補償費七０、三四六、０００
      元，土地徵收業已完成法定程序，依同法第二百三十五條前段規定對於其土地
      之權利義務，於應受之補償發給完竣時終止，該二筆土地所有權人已非被繼承
      人；次查「加成獎勵金」並非同法第二百三十三條規定補償地價及其他補償費
      ，其屬獎勵金性質，原告主張徵收期限屆滿前未將補償費全部發給完竣，土地
      所有權人本於所有權，對被徵收土地仍具有物權所有權之效力，顯屬誤解。本
      件被繼承人本年八月十二日死亡時，該二筆土地已非被繼承人所有，原告亦無
      該二筆土地繼承權，是土地徵收已完成法定程序，其標的形式態樣已由不動產
      轉換變更為動產態樣，被告以被繼承人所遺現金存款及債權｜加成獎勵金四二
      、０四四、四００元核課遺產稅，並未對系爭土地課徵遺產稅，依首揭法令規
      定，並無不合，原告復執前詞，委無足採。
（四）基上論結，原處分及所為復查、訴願決定並無不合，請准如答辯之聲明判決等
      語。
　　理  由
一、按「凡經常居住中華民國境內之中華民國國民死亡時遺有財產者，應就其在中華
    民國境內境外全部遺產，依本法規定，課徵遺產稅。」、「本法稱財產，指動產
    、不動產及其他一切有財產價值之權利。」、「遺產總額應包括被繼承人死亡時
    依第一條規定之全部財產，及依第十條規定計算之價值。」為繼承時遺產及贈與
    稅法第一條第一項、第四條第一項及第十四條前段所明定。
二、本件原告等之父郭方興原所有坐落於新竹縣竹北市○○○段一二九地號土地（土
    地使用分區○○○道路用地，部分為第一種住宅區○○○段二七六之十二地號土
    地（土地使用分區○道路用地），於新竹縣政府辦理土地徵收前，土地使用分區
    ○道路用地部分其土地使用規定屬公共設施保留地，嗣新竹縣政府辦理「新竹縣
    縣治遷建第二期區段徵收」，於八十八年二月二十八日起至同年三月三十日止公
    告徵收，公告期間郭方興並未申領抵價地，新竹縣政府遂依土地法第二百三十三
    條規定，於公告期滿後十五日內發給徵收補償費，郭方興應領地價補償費計七０
    、三四六、０００元，於八十八年四月九日委託原告甲○○具領完畢，上開土地
    並於八十九年五月六日登記為新竹縣政府所有。後郭方興於八十八年八月十二日
    死亡，原告等於八十九年二月十一日辦理遺產稅申報，列報郭方興於八十八年四
    月九日所領取系爭兩筆土地因公告徵收所發給之地價補償費七０、三四六、００
    ０元截至死亡日所遺現金六五、九一九、七五六元，及定存利息五八、二五八元
    ，經被告核定遺產總額為六五、九七八、０一四元，淨額為五七、一五八、０一
    四元。嗣因新竹縣政府就上開徵收土地加發四成獎勵金，計四二、０四四、四０
    ０元，經原告甲○○於九十一年五月八日以郭方興繼承人之名義具領在案，原告
    等復於九十一年六月五日自動補報上開兩筆土地因徵收由原告等於九十一年五月
    八日受領之加成獎勵金四二、０四四、四００元，經被告核定遺產總額為一０八
    、０二二、四一四元，淨額為九九、二０二、四一四元，應納稅額一七、二三八
    、二０四元及加計利息一、四五九、三四三元，前揭事實有新竹縣竹北市公所簡
    便行文表八十九年三月二日竹市工字第四一四七號函、新竹縣政府九十三年一月
    十九日府地測字第０九三０００七二七七號函、九十三年二月十日府地測字第０
    九三００一一八六七號函、徵收土地業戶具領補償費聯單、臺灣銀行竹北分行支
    票（票號：0000000、0000000）、被告遺產稅核定通知書等資料
    附於原處分卷及本院卷內可稽，可堪信實。
三、原告等就被告核定之遺產稅額不服，主張被繼承人郭方興生前所有該兩筆土地，
    經新竹縣政府八十八年二月二十六日公告徵收，被繼承人死亡時，由於該兩筆土
    地區段徵收尚未完成，因法令限制，無法辦理繼承登記，惟其權利義務於繼承開
    始時即由原告承受，是新竹縣政府於九十一年五月八日就上開兩筆土地發放之土
    地徵收加成補償費四二、０四四、四００元應屬原告所有，依法不能納入被繼承
    人之遺產課稅；又該兩筆土地屬於道路用地，依都市計畫法第五十條之一規定，
    未徵收前為公共設施保留地，依法亦不能課徵遺產稅云云，申經復查、訴願結果
    認，按土地法第二百二十七條規定直轄市或縣（市）地政機關於接到中央地政機
    關通知核准徵收土地案時，應即公告並通知土地所有權人。前項公告期間為三十
    日。同法第二百三十三條規定徵收土地應補償之地價及其他補償費，應於公告期
    滿後十五日內發給之。本件被繼承人生前所有系爭兩筆土地公告徵收期限屆滿日
    為八十八年三月三十日，故該項土地於繼承人辦妥繼承登記前，業經新竹縣政府
    以被繼承人名義加以徵收，並於八十八年四月九日由被繼承人委託原告向新竹縣
    政府具領七０、三四六、０００元之徵收補償費完畢，九十一年五月八日發放土
    地徵收加成獎勵金四二、０四四、四００元，因被繼承人死亡，故由原告具領，
    是遺產標的形式態樣已由不動產轉換變更為動產態樣，被告以被繼承人所遺現金
    存款及債權加成獎勵金四二、０四四、四００元核課遺產稅，並未對系爭土地課
    徵遺產稅，並無不合﹔至原告主張該兩筆土地屬於道路用地，依都市計畫法第五
    十條之一規定，未徵收前為公共設施保留地，依法亦不得課徵遺產稅乙節，查被
    繼承人郭方興係於八十八年八月十二日死亡，該二筆土地已於同年二月二十六日
    公告徵收並於同年四月九日發放土地徵收補償費在案，原查未予併計遺產總額，
    而僅對其補償費及加成獎勵金核課，原告以為該土地列入遺產課稅，容屬誤解等
    由，駁回原告請求。
四、原告仍表不服，提起本件訴訟，猶執前詞主張。惟查本件被繼承人郭方興原所有
    系爭兩筆土地，經新竹縣政府辦理「新竹縣縣治遷建第二期區段徵收」，於八十
    八年二月二十八日起至同年三月三十日止公告徵收，公告期間郭方興並未申領抵
    價地，經新竹縣政府發放土地徵收地價補償費七０、三四六、０００元，並經被
    繼承人郭方興委託原告甲○○於八十八年四月九日具領完畢，合於土地法第二百
    三十三條「應於公告期滿後十五日內發給」之規定，新竹縣政府於完成徵收補償
    時，即已原始取得系爭兩筆土地之所有權，並不以辦理移轉登記為要件（民法第
    七百五十九條參照），嗣新竹縣政府並於八十九年五月六日將系爭兩筆土地登記
    為新竹縣政府所有。新竹縣政府雖另於九十一年五月八日就上開徵收土地加發四
    成獎勵金，計四二、０四四、四００元，係新竹縣政府考量舒緩土地徵收之阻力
    ，依台灣省政府八十五年三月七日八五府地二字第一四八四０八號函頒訂「台灣
    省土地徵收核發獎勵金、補助金及救濟金要點」發給之加成獎勵金，有新竹縣政
    府九十三年三月二十二日府地測字第０九三００三二七五七號復函在本院卷可稽
    ，是系爭土地於徵收時之原所有權人應為被繼承人郭方興，則本於對土地所有權
    人補償而核發之加成獎勵金自屬被繼承人所有，縱該加成獎勵金於被繼承人死亡
    後才由繼承人之原告領取，該應領未領之加成獎勵金仍屬被繼承人死亡時所遺有
    財產價值之權利，被告將系爭加成獎勵金併入被繼承人遺產中計算應納遺產稅額
    ，並無違誤。原告雖主張本件系爭土地徵收期限屆滿日為八十八年三月三十日，
    但發放機關並未於徵收期限屆滿八十八年三月三十日前將補償費全部發給完竣，
    又系爭加成獎勵金應屬土地徵收補償費之一部，新竹縣政府遲至九十一年五月始
    發給，因被徵收之土地，依土地法第二百三十五條前段之涵義解釋，在補償費未
    發給完竣以前，原土地所有權人之所有權仍行存在，有繼續使用該土地之權，因
    此原告等二人依法當然應繼承本件被徵收之兩筆土地，從而被告對原告等二人就
    遺產稅之處分應對系爭土地課徵遺產稅云云，即非可採。又查本件系爭兩筆土地
    既經新竹縣政府認定於八十八年四月九日發放徵收補償費完竣，完成徵收補償，
    土地所有權屬新竹縣政府所有，並於八十九年五月六日完成所有權登記在案，原
    告若爭執系爭徵收程序與土地法第二百三十五條等相關規定不合，自應另案對新
    竹縣政府起訴，請求確認系爭土地徵收案是否失效，尚無得於本案中爭執。另原
    告關於公共設施保留地部分之爭執，按都市計畫法第五十條之一規定：「公共設
    施保留地因本法第四十九條第一項徵收取得之加成補償，免徵所得稅；因繼承或
    因配偶、直系血親間之贈與而移轉者，免徵遺產稅及贈與稅」，其文義上，在分
    號前後，為平行語句，應皆以「公共設施保留地」為主詞，為避免重複，故得將
    後段主詞「公共設施保留地」省略。是解釋本法條後段規定租稅優惠之標的，應
    指「公共設施保留地」，不包含「公共設施保留地因徵收取得之加成補償」在內
    ，以避免重覆租稅優惠（參最高行政法院九十年判字第九七九號、九十一年判字
    第一四五四號判決），本件之加成獎勵金並非加成補償費，已如前述，且原告繼
    承之標的已非公共設施保留地，自無適用上開都市計畫法第五十條之一免徵遺產
    稅之餘地，原告此部分主張亦無理由。
五、末按，提起撤銷訴訟，以採「訴願先行」為原則，本件原告並未就加計自動補報
    利息一、四五九、三四三元部分，申經復查及訴願程序，有原告之復查申請書及
    訴願書附於原處分卷可稽（參原處分卷第四十九頁及第八十七頁），其逕於本件
    訴訟中爭執，自非法之所許，爰併予判決駁回，不另裁定為之。
六、從而，本件被告以原告等具領之加成獎勵金四二、０四四、四００元，為被繼承
    人生前原所有土地經新竹縣政府徵收，本於對土地所有權人補償而核發之獎勵金
    ，屬被繼承人所有，雖該加成獎勵金於被繼承人死亡後才由原告領取，該應領未
    領之獎勵金仍屬被繼承人死亡時所遺有財產價值之權利，應併入遺產中課徵遺產
    稅，乃核定本件被繼承人遺產總額一０八、０二二、四一四元，遺產淨額九九、
    二０二、四一四元，應納稅額一七、二三八、二０四元。核其處分並無違誤，復
    查、訴願決定遞予維持，亦無不合，原告訴請撤銷，非有理由，應予駁回。兩造
    其餘攻擊防禦方法，不影響本件之判斷，不予一一論述，附此敘明。
據上論結，本件原告之訴為一部不合法，一部無理由，爰依行政訴訟法第一百九十五
條第一項後段、第九十八條第三項前段、第一百零四條，民事訴訟法第八十五條第一
項前段，判決如主文。
中　　華　　民　　國     九十三     年      四      月      二十八      日
                 臺 中 高 等 行 政 法 院   第 四 庭
                                審 判 長 法  官　沈　應　南
                                         法  官　許　武　峰
                                         法  官　黃　淑　玲
右正本證明與原本無異。
如不服本判決，應於判決送達後二十日內向本院提出上訴書狀，其未表明上訴理由者
，應於提起上訴後二十日內向本院提出上訴理由書（須依對造人數附具繕本）；如於
本判決宣示或公告後送達前提起上訴者，應於判決送達後二十日內補提上訴理由書（
須附繕本）。未表明上訴理由者，逕以裁定駁回。
提起上訴應預繳送達用雙掛號郵票三九○元（三十四元及五元郵票各十份)。
中　　華　　民　　國     九十三     年      四      月      二十八      日
　　　　　　　　　　　　　　　　　   法院書記官　許  巧  慧
